臺灣宜蘭地方法院行政訴訟判決
111年度交字第34號
原      告  施明志  
被      告  交通部公路總局臺北區監理所

代  表  人  黃鈴婷  
上列當事人間交通裁決事件，原告不服被告民國111年5月16日北
監宜裁字第43-Q00000000號裁決(下稱原裁決)，提起行政訴訟，
本院判決如下：
    主  文
原告之訴駁回。
訴訟費用新臺幣參佰元由原告負擔。
    事實及理由
壹、程序事項：
一、被告之代表人於訴訟進行中由梁郭國變更為黃鈴婷，業已聲
    明承受訴訟，核無不合，應予准許。
二、本件係交通裁決事件之裁判，相關卷證資料已由兩造知悉並
    表示意見，因事證明確，依行政訴訟法第237條之7規定，不
    經言詞辯論逕行裁判。
貳、實體事項：
一、事實概要：
　　宜蘭縣政府警察局蘇澳分局(下稱舉發機關)以原告於111年4
    月26日11時24分許，駕駛車牌號碼000-0000號普通重型機車
    (下稱系爭機車)，行經蘇澳鎮蘇港路與志成路口時(下稱系
    爭路段)，有「駕車行經有燈光號誌管制之交岔路口闖紅燈
    」之違規行為(下稱系爭違規行為)，員警目睹並上前攔停，
    依道路交通管理處罰條例(下稱處罰條例)第53條第1項規定
    ，以110年4月26日宜警交字第Q00000000號舉發違反道路交
    通管理事件通知單(下稱系爭舉發單)逕行舉發。原告不服舉
    發，經被告函由舉發機關查復，仍認違規事實明確，被告乃
    依處罰條例第53條第1項(及第63條第1項第3款)規定，以原
    裁決裁處原告罰鍰新臺幣(下同)1,800元，並記違規點數3點
    。原告復不服，提起本件訴訟，請求撤銷原裁決。
二、原告起訴請求撤銷原裁決，主張：
 　 其駕駛系爭機車由蘇港路進入T字路口之機車待轉區，後直
    行志成路遭攔下，卻被員警直接舉發闖紅燈開單。員警所提
    供之照片只有綠燈畫面，不足以證實對向車輛一定是紅燈，
    其質疑號誌有問題，也看到有人去維修號誌。員警應以當下
    路段機車行駛中闖紅燈且清楚拍到車牌才能證實違規闖紅燈
    ，不應是用推理、想像去舉發。其騎車開車有駕照20幾年，
    沒闖過紅燈，過紅燈都會減速慢行且紅燈會停下，都很守法
    ，否認有闖紅燈，不應該被開單還被記3點。
三、被告答辯聲明請求駁回原告之訴，答辯意旨：　
㈠、據舉發機關查復略以(如答辯狀【下同】證物4)：查該車於11
    1年4月26日11時24分，行經本轄蘇澳鎮蘇港路與志成路口違
    規闖紅燈，為本分局員警攔停舉發製單，檢視蒐證影像檔照
    片及答辯報告表，違規事實明確。。
㈡、員警答辯報告表(如證物5)：職於111年4月26日11時24分許於
    蘇澳鎮志成路往蘇港路方向見行為人施明志駕駛NAP-9865號
    普重機，自蘇港路闖紅燈至蘇港路與志成路之待轉格後往志
    成路直行，職於該處將其攔停依規定製單。
㈢、本件雖依舉發員警之「目睹」為憑，然依管理處罰條例第4條
    第2項規定，警察係屬道路交通事件之執行機關。警察既屬
    執勤機關，故其依據執勤當場觀察所得，據為交通裁罰之基
    礎，本係國家機關執法之具體型態之一，自難貶抑簡化認其
    係屬員警個人之「目睹」而不足採信，此由處罰條例第7條
    之2亦規定如有當場不能或不宜攔截之情形，得由執法機關
    「逕行舉發」，顯見員警依「目睹」所視，本得作為裁罰之
    基礎，要無疑義。尤其交通違規之態樣眾多，若干違規行為
    本質上均屬瞬間(例如闖紅燈)，客觀上自難要求執法員警採
    取科學儀器攝錄始得舉發，否則即失國家設置交通員警維持
    交通秩序之目的。從而，本件舉發員警目睹原告於上開時、
    地駕駛車輛有闖紅燈直行之違規情事，遂予以攔查並舉發違
    規，洵屬有據。　　　　
四、本院之判斷：
㈠、本件舉發機關以原告有系爭違規行為開立系爭舉發單舉發，
    經原告表示不服，被告函由舉發機關查證仍認屬實，而為原
    裁處之情，有系爭舉發單、原告之交通違規陳述單、舉發機
    關與被告間查核函件、員警答辯報告表、擷取照片、密錄器
    影像光碟及原裁決在卷可按(見本院卷第29至49頁)，上開證
    據，均足為本件認定之依憑。
㈡、按「汽車行駛至交岔路口，其行進、轉彎，應依下列規定：
    一、應遵守燈光號誌或交通指揮人員之指揮，遇有交通指揮
    人員指揮與燈光號誌並用時，以交通指揮人員之指揮為準。
    」、「汽車駕駛人，行經有燈光號誌管制之交岔路口闖紅燈
    者，處新臺幣1千8百元以上5千4百元以下罰鍰。」、「汽車
    駕駛人有下列各款所列條款之一者，除依原條款處罰鍰外，
    並予記點：三、有...第53條...情形之一者，各記違規點數
    3點。」，道路交通安全規則第102條第1項第1款、處罰條例
    第53條第1項及第63條第1項第3款分別定有明文。又有關「
    闖紅燈」行為之認定，依交通部82年4月22日交路字第00981
    1號函釋略以：「㈠車輛面對圓形紅燈時仍逕予穿越路口至銜
    接路段，含左轉、直行、迴轉及右轉(依箭頭綠燈允許行駛
    者除外)即視為闖紅燈之行為。」，此為主管機關交通部本
    於職權所作成之解釋性行政規則，足堪為本件適用法律意見
    之參考。
㈢、經查：
１、本件經本院就舉發採證影像光碟勘驗結果如下：　　
　  檔案名稱：vlc-record-0000-00-00-00h03m51s-2022_0426_
    111922_086.MP4
    時間長度1分43秒，影片內容為巡邏機車行車記錄器畫面。
　　
　　截圖照片一
　　00：03  巡邏員警騎機車沿蘇澳鎮志成路往蘇港路前進，前
    方志成路口號誌燈為紅燈。
　　
　　截圖照片二
　　00：04-00：08 員警接近志成路與蘇港路口，仍為紅燈。
　    
　　截圖照片三
　　00：09-00：10   志成路往蘇港路口號誌燈轉為左、右箭頭
　　綠燈。
  　

             截圖照片四、五、六
00：11-00：14  前方蘇港路上，原告騎乘系爭機車(圓框處)， 
                越過蘇港路斑馬線，進入與志成路交岔路口。
　　
　　截圖照片七
    00：15- 00：18  原告騎乘機車往志成路前進。員警開啟巡
    邏車警鳴器發出警示聲。
　　
　　截圖照片八
    00：20員警指示原告停車，此時志成路號誌仍為箭頭綠燈時
    ，蘇港路之車輛呈停等狀態。
　　
　　截圖照片九
    00：22 原告將機車停下，清晰可見車牌為「NAP-9865」。
２、對於上開影像內容，兩造無爭執，則由上開影像可知，原告
    騎乘機車於蘇港路上，於蘇港路之號誌為紅燈時，原告越過
    蘇港路斑馬線，左轉進入志成路，當時員警騎乘巡邏機車就
    在志成路口往蘇港路之交岔口，因目睹原告系爭違規行為，
    隨即開啟巡邏車警鳴器發出警示準備攔查，並無任何原告所
    主張員警誤認，或號誌有誤情形。另舉發員警凌偉哲書具職
    務報告(見本院卷第39頁)以：「職於111年4月26日11時24分
    許於蘇澳鎮志成路往蘇港路方向見行為人施明志駕駛NAP-98
    65號普重機，自蘇港路闖紅燈至蘇港路與志成路之待轉格後
    往志成路直行，職於該處將其攔停依規定製單。」等語，核
    與採證影像所示相符，足證系爭舉發通知單所載原告有系爭
    違規行為屬實。
㈣、至原告主張與發機關員所提供的照片只有綠燈畫面，不足以
    證實對向車道一定是紅燈，亦可能號誌有問題之情，本院就
    當時系爭路段之交通號誌運作情形函詢舉發機關，經舉發機
    關以111年8月24日警澳交字第1110012806號檢附蘇港路、志
    成路口之交通號誌時相表，各時相運作說明如下：⑴第1時相
    ：蘇港路(由南往北)號誌燈為直行箭頭綠燈、左轉箭頭綠燈
    。⑵、第2時相：蘇港路(由南往北)號誌燈為直行箭頭綠燈、
    左轉箭頭綠燈，(由北往南)號誌燈為直行箭頭綠燈、右轉箭
    頭綠燈。三、第3時相：志成路左轉箭頭綠燈、右轉箭頭綠
    燈(見本院卷第69至72頁)。而原告系爭機車由蘇港路往志成
    路待轉停車格時，由截圖照片三00：09-00：10可知志成路
    口號誌燈轉為左、右箭頭綠燈，而原告係於00：11通過蘇港
    路斑馬線後騎至志成路待轉停車格時，依上開時相運作所示
    ，當時蘇港路口之號誌燈應為紅燈，此由截圖照片七、八所
    示，原告自蘇港路與志成路左轉往志成路行駛時，蘇港路車
    道車輛均呈停等狀態，亦足佐證。原告主張交通燈光號誌有
    問題云云，自非可採。
五、綜上所述，本件原告之系爭違規行為事實明確，舉發機關據
    以舉發，並無何違法或不當可言，被告本於舉發事實，依處
    罰條例處罰條例第53條第1項、第63條第1項第3款及違反道
    路交通管理事件統一裁罰基準及處理細則之規定，裁處原告
    如原裁決所示，無何違法或不當之處。原告猶執陳詞，指摘
    原裁決不當，請求撤銷，為無理由，應予駁回。　　
六、本件事證已臻明確，兩造其餘攻擊防禦方法並所提證據，經
    斟酌後認均不足影響判決結果，爰不遂一論列，併此敘明。
七、本件第一審裁判費為300元，應由原告負擔，爰併為確定訴
    訟費用額如主文第2項所示。
八、據上論結，本件原告之訴為無理由，依行政訴訟法第237條
    之7、第237條之8第1項、第98條第1項前段，判決如主文。
中　　華　　民　　國　　111 　年　　10　　月　　31　　日
                  行政訴訟庭  法  官  張軒豪  
以上正本係照原本作成。
如不服本判決，應於判決送達後20日內，向本院提出上訴狀並表
明上訴理由(原判決所違背之法令及其具體內容或依訴訟資料可
認為原判決有違背法令之具體事實)，其未載明上訴理由者，應
於提出上訴後20日內向本院補提理由書(上訴狀及上訴理由書均
須按他造人數附繕本，如未按期補提上訴理由書，則逕予駁回上
訴)，並應繳納上訴裁判費新臺幣750元。
中　　華　　民　　國　　111 　年　　10　　月　　31　　日
                              書記官  林憶蓉